【裁判字號】    92,易緝,5
【裁判日期】    920425
【裁判案由】    詐欺
【裁判全文】
臺灣高雄地方法院刑事判決                            九十二年度易緝字第五號
    公  訴  人  臺灣高雄地方法院檢察署檢察官
    被      告  乙○○
右列被告因詐欺案件，經檢察官提起公訴（九十年度偵緝字第七六七號），本院判決
如左：
    主  文
乙○○幫助意圖為自己不法之所有，以詐術使人將本人之物交付，處拘役伍拾日，如
易科罰金，以參佰元折算壹日。
    事  實
一、緣乙○○剛退伍且尚未找到工作而缺錢花用，於八十九年間，見報上廣告欄登載
    租借帳戶資料，乙○○即與該詐欺集團成員聯繫，並約定至台南市東帝士百貨公
    司附近洽談細節，對方並言明租借半年，金額三千元，乙○○明知國內社會上之
    詐騙集團或不法份子為掩飾其不法行徑，避免執法人員之追究及處罰，經常利用
    他人之存款帳戶、印章、提款卡以確保犯罪所得之不法利益，且在客觀得以預見
    一般取得他人金融帳戶使用之行徑，常與為財產犯罪者有密切關連，竟仍以縱有
    人持其存款簿、提款卡作為詐騙之犯罪工具，亦不違其本意之幫助犯意，而為取
    得租借半年三千元報酬之不法利益，而將其在七十六年七月三十一日在台南郵局
    所申請之局號：００三０００—０、帳號：七八三七九—三之活期存款帳戶存款
    簿、提款卡等資料均交予詐欺集團內之不詳姓名、年籍之成年男子，並當場取得
    三千元之代價，乙○○即以此方式幫助詐欺集團之成年男子等人所組成之犯罪集
    團取得及掩飾詐欺犯行所得財物，前開詐騙集團即於八十九年十二月六日在報上
    刊登「第一貸款、二十萬二年月付八千七百元、五十萬五年月付九千一百五十元
    、八十萬八年月付九千九百元、一百萬十年月付一萬零三百元、陳專員、石小姐
    、代表號（０七）0000000號‧‧‧」等借貸廣告，適甲○○急需用款，
    見前開貸款之詐騙廣告，不疑有他，而於八十九年十二月七日上午撥打電話與對
    方不詳姓名、年籍之人綽號「石小姐」之成年女子連絡洽談後，於是日下午該詐
    欺集團內自稱為「王經理」之人與甲○○聯繫，佯稱貸款已核准，但須有保證金
    ，且需以匯款方式匯入乙○○之前開帳戶內，致甲○○不疑有他，而陷於錯誤，
    即依詐騙集團之指示，於是日十六時四十七分許匯入二萬六千四百元於乙○○之
    前開帳戶內，復於八日、九日、十一日、十二日、十三日，詐騙集團成員先後向
    甲○○佯稱信用不足，需追加保證金、需付代書費等訛詐，甲○○急於貸得該筆
    款項，仍不知有詐，即依該詐欺集團之指示，陸續於八十九年十二月八日十一時
    四十二分許，同日十八時五十六分許匯款三萬七千八百元、七萬元，十二月十一
    日十六時二十三分許，匯款三萬元，均匯入該詐騙集團所指示之乙○○前開帳戶
    內，總共遭詐騙達二十五萬六千一百六十元，甲○○匯款後經多次聯絡，仍無法
    取得聯繫貸得款項，始知受騙，前開詐騙集團並因之遂行詐欺目的。
二、案經甲○○訴請台灣高雄地方法院檢察署檢察官偵查起訴。
    理  由
一、訊據被告乙○○固坦承於前開時間、地點前往台南郵局開戶之資料以半年三千元
    之代價租予自報上廣告欄租用帳戶之人，並另提供印章、提款卡等資料之情無訛
    ，然矢口否認有何幫助詐欺之犯行，於檢察官偵查中辯稱︰伊當時認為將帳戶資
    料借人家用沒有關係，且因伊缺錢才租予他人云云；於本院調查時則辯稱：伊看
    報紙要租用帳戶，即與對方聯絡，對方表示作為股票上市用，伊當時剛退伍，沒
    有社會經驗，也沒有工作，欠缺生活費，並不知對方會從事詐騙行為云云。
二、惟查︰
（一）被告將其所申辦台南郵局之帳戶資料、印章及提款卡等資料均交予自報上廣告
      欄所刊登租借帳戶之姓名、年籍均不詳之成年男子所組成之詐騙集團使用等情
      ，業據被告坦承無訛，且右揭被害人甲○○因需用款，而於八十九年十二月六
      日自報上廣告欄見借貸廣告刊登超低貸款廣告之借貸廣告，即以電話與對方佯
      稱為「石雅惠」之女子聯繫，詢問如何辦理借貸細節，之後另由自稱為「王經
      理」主動與被害人甲○○聯繫，先後以須保險費用、代書費用等並要求匯款入
      前開被告之帳戶內，待被害人依其指示先後於八十九年十二月七日、八日、十
      一日先後匯入達二十五萬六千一百六十元後，再行連絡時，即無法與對方取得
      連絡而知受騙之事實，亦據被害人甲○○指述綦詳，復有報紙廣告影本一紙、
      匯款單五張、台南縣警查局永康分局受理刑事案件報案三聯單一紙在卷可按。
（二）且被害人將款項匯入前開被告帳戶內，隨即遭轉帳另入戶名：丙○○、局號：
      ００三０００—０號、帳號：零八八四九八—一號之帳戶內等情，有郵政儲金
      匯業局九十年七月六日以管00000000—五一八號函所附之第０七八三
      七九—三號帳戶開戶基本資料、存提款詳情表，及台南郵局九十年十月三十一
      日以營00000000—四二七號函所附客戶基本資料、郵政儲金匯業局九
      十年十一月五日以管00000000字第０二０號函所附丙○○前開帳戶存
      提詳情表各一份在卷足憑。
（三）衡諸金融存款帳戶，事關存戶個人財產權益之保障，其與存戶印鑑章、金融卡
      結合，專有性自屬更高，除非本人或與本人親密關係者，難認有何理由可自由
      流通使用該存摺、印章、金融卡，一般人均有妥為保管防阻他人任意使用之認
      識，縱使特殊情況偶有交付他人使用之需，亦必然深入瞭解用途後再行提供以
      使用，方符常情；是被告於本院調查時陳稱：伊看中華日報廣告欄，僅表示購
      買帳戶資料，及聯絡電話，並未刊登需帳戶資料作何用途，伊與對方聯絡後，
      有問對方要證件作何用途，對方即與伊約在台南小北夜市見面，見面後對方向
      伊稱公司剛成立有股票要上市，需有郵局存簿充當公司人數，對方講的也不清
      楚，對方叫伊開戶且不要在帳戶內存錢，伊當時有點疑慮，因對方穿著很體面
      ，伊才不疑有他，將存簿資料租予對方使用等語（見本院九十二年一月二十九
      日訊問筆錄），然股票上市與充當公司人數有何關連？充當股東人數何需存簿
      資料？另股票上市亦僅需身分證影本即可，何需存簿、印章、提款卡資料？此
      為一般社會大眾所知悉之事，被告已坦承對方講租用帳戶也講的不清處，當時
      亦有點疑慮，既然有疑慮為何未進一步詢問是何公司，並前往公司觀覽，是被
      告所陳顯與常情不符。再者，被告前開所申請之帳戶、印章、提款卡等專有物
      品如落入不明人士手中，而未明正常用途，極易被利用為與財產有關之犯罪工
      具，此為吾人依一般生活認知所易於體察之常識，而若有犯罪意圖者，非有正
      當理由，竟願出對價徵求他人提供帳戶，客觀上可預見其目的，係供為某筆資
      金之存入，後再行領出之用，且該筆資金之存入及提領過程係有意隱瞞其流程
      及行為人身份曝光之用意，一般人本於一般認知能力均甚易於意會，本件被告
      竟主動與不明人士接觸，收取代價，提供上開銀行存摺、金融卡、印章等物後
      ，即任由該詐騙集團成員供為貸款詐財之人頭，亦無索回該銀行存摺等物之任
      何行動，顯與一般供股票抽籤、擔任股東人數之情形有間，是其所辯僅提供股
      票抽籤、不知供詐財之用云云，顯與一般人認知之社會生活經驗相違，係屬卸
      責之詞，不足採信。
（四）綜前，本件被告僅單純提供銀行帳戶、金融卡、身分證、印章等物，供由真實
      姓名、年籍均不詳綽號「王經理」、「石雅惠」等詐欺集團成員使用，並未實
      際與其等從事貸款之詐財行為，應係本於幫助意思而為詐欺構成要件（施詐術
      、使人交付財物）以外之行為，其幫助詐欺之犯罪事證已明，被告前開所辯顯
      係卸責之詞，不足採信，本件事證明確，其犯行自堪認定。
二、核被告乙○○將其金融帳戶連同存摺、印章、提款卡等資料提供予「王經理」、
    「石雅惠」等人所組成之詐騙集團使用，幫助詐欺之行為人等為掩飾因自己各式
    財產犯罪所得財物之行為，核其所為，係犯刑法第三十條一項、第三百三十九條
    第一項之詐欺取財罪之幫助罪。被告實施詐欺構成要件以外之行為，係幫助犯，
    依刑法第三十條第二項之規定，按正犯之刑減輕之；公訴意旨漏未斟酌此點，而
    認被告為詐欺取財罪之共同正犯，尚有未洽，惟其基本事實同一，本院自應予審
    理，並變更起訴法條（最高法院三十年上字第一五七四號判例可資參照）。爰審
    酌被告因圖短利之犯罪動機、目的，竟異想天開，提供銀行帳戶予詐欺集團成員
    ，使方便行騙財物，助長詐提供帳戶存摺、提款卡、印章等物予供詐欺正犯方便
    行騙，助長詐騙集團詐財歪風，並增加查緝困難，危害財產安全及社會穩定，兼
    衡被告僅為幫助犯，尚非詐財集團成員，一時失慮而為本件犯行，其犯罪手段亦
    非暴戾，與其犯罪後雖否認部分犯行，及在庭態度良好等一切情狀，爰量處如主
    文所示之刑。另按依刑法第二條第一項但書適用有利於行為人之法律時，除有特
    別規定，及事關執行如易服勞役、易科罰金、易以訓誡、數罪併罰之定執行刑及
    緩刑等，不應適用舊法者外，既認行為時法為有利於行為人，即不容對於其他關
    係條文，復參用裁判時法，以紊系統，最高法院二十九年上字第五二五號判例足
    資參照。是以被告行為後，刑法第四十一條有關易科罰金之規定，已於九十年一
    月十日經公布修正為刑法第四十一條第一項，並於同年月十二日生效，本件關於
    易科罰金事項，依刑法第四十一條第一項前段規定，應適用修正後刑法第四十一
    條第一項規定，附此敘明。
三、至被告前開所申辦之存摺、印章、金融卡等物，均未經扣案，且被告已向原申請
    郵局辦理變更密碼資料，且前該帳戶自詐騙集團詐財後即無任何存提款交易，該
    詐欺集團顯已未再使用，原資料應為詐欺集團所丟棄滅失，為免日後引發日後執
    行之爭議，爰不另為沒收之宣告，附此敘明。
據上論斷，應依刑事訴訟法第二百九十九條第一項前段、第三百條，刑法第二條第一
項前段、第三十條第二項、第三百三十九條第一項、第四十一條第一項，罰金罰鍰提
高標準條例第一項前段、第二條，判決如主文。
本案經檢察官呂幸玲到庭執行職務。
中      華      民      國    九十二    年      四      月    二十五    日
                        臺灣高雄地方法院刑事第三庭
                            法    官   程克琳
右正本證明與原本無異。
如不服本判決，應於判決送達後十日內，向本院提出上訴狀。
                            書 記 官    梁瑜玲
中      華      民      國    九十二    年      四      月    二十五    日
【附錄本判決論罪科刑法條】
刑法第三百三十九條：
意圖為自己或第三人不法之所有，以詐術使人將本人或第三人之物交付者，處五年以
下有期徒刑、拘役或科或併科一千元以下罰金。
以前項方法得財產上不法之利益或使第三人得之者，亦同。
前二項之未遂犯罰之。
中華民國刑法第三十條
幫助他人犯罪者，為從犯。雖他人不知幫助之情者，亦同。


司法院資訊處製作；財團法人民間司法改革基金會備份。
